臺灣屏東地方法院民事判決　　　　　　110年度潮簡字第468號
原　　　告　華南產物保險股份有限公司

法定代理人　陳文智　
訴訟代理人　蔡策宇　
複代理人　　祝魁均　
被　　　告　張立春　
上列當事人間請求侵權行為損害賠償事件，本院於民國110年10
月7日言詞辯論終結，判決如下：
    主  文
被告應給付原告新台幣（下同）238,594 元，及自110 年4 月14
日起至清償日止，按週年利率百分之5 計算之利息。
原告其餘之訴駁回。
訴訟費用新台幣3,750 元，由被告負擔2,625 元，餘由原告負擔
。
本判決第一項得假執行。但被告於執行標的物拍定、變賣或物之
交付前，以238,594 元預供擔保，或將請求標的物提存後，得免
為假執行。
    事實及理由
一、本件被告經合法通知，未於最後言詞辯論期日到場，核無民
    事訴訟法第386 條各款所列情形，爰依原告聲請，由其一造
    辯論而為判決。
二、原告主張被告於108 年5 月27日上午9 時30分許，無照駕駛
    由原告所承保車牌號碼000-0000號自用小貨車（下稱A 車）
    ，於屏東縣內埔鄉建業路與延平路口時，因左轉彎未禮讓直
    行車輛而與訴外人楊寶興騎乘之車牌號碼000-000 號普通重
    型機車（下稱B 車）發生擦撞，致楊寶興受有傷害，並經原
    告依強制汽車責任保險賠付保險金共計340,849 元予訴外人
    楊寶興。原告依法自得在給付金額範圍內向被告求償，爰依
    民法第184 條、第191 條之2 及強制汽車責任保險法第29條
    第1 項第5 款之規定提起本訴等語。並聲明：㈠被告應給付
    原告340,849 元，及自起訴狀繕本送達被告翌日起至清償日
    止，按年息百分之5 計算之利息。㈡訴訟費用由被告負擔。
三、被告未於言詞辯論期日到場，亦未提出書狀作何聲明或陳述
    。
四、按汽車行至無號誌或號誌故障而無交通指揮人員指揮之交岔
    路口，支線道車應暫停讓幹線道車先行。未設標誌、標線或
    號誌劃分幹、支線道者，少線道車應暫停讓多線道車先行；
    車道數相同時，轉彎車應暫停讓直行車先行；同為直行車或
    轉彎車者，左方車應暫停讓右方車先行。但在交通壅塞時，
    應於停止線前暫停與他方雙向車輛互為禮讓，交互輪流行駛
    。汽車行駛時，駕駛人應注意車前狀況及兩車並行之間隔，
    並隨時採取必要之安全措施。又汽車係指在道路上不依軌道
    或電力架線而以原動機行駛之車輛（包括機車）。道路交通
    安全規則第102 條第1 項第2 款、第94條第3 項、第2 條第
    1 項第1 款分別定有明文。次按因故意或過失，不法侵害他
    人之權利者，負損害賠償責任；汽車、機車或其他非依軌道
    行駛之動力車輛，在使用中加損害於他人者，駕駛人應賠償
    因此所生之損害。民法第184 條第1 項、第191 條之2 亦分
    別定有明文。再按「本法所稱被保險人，指經保險人承保之
    要保人及經該要保人同意使用或管理被保險汽車之人」、「
    被保險人有下列情事之一，致被保險汽車發生汽車交通事故
    者，保險人仍應依本法規定負保險給付之責。但得在給付金
    額範圍內，代位行使請求權人對被保險人之請求權：．．．
    五、違反道路交通管理處罰條例第二十一條或第二十一條之
    一規定而駕車」，強制汽車責任保險法第9 條第2 項、第29
    條第1 項第5 款亦有明文。而此項法定代位權之行使，有債
    權移轉之效果，故於保險人給付賠償金額後，得於給付金額
    範圍內，代位行使請求權人對被保險人之請求權。經查：
㈠、本件A 車係向原告投保強制汽車責任保險，被告無駕駛執照
    駕駛A 車，於上開時、地發生車禍，致訴外人楊寶興受有傷
    害，原告給付保險金340,849 元予楊寶興等情，業據其提出
    道路交通事故當事人登記聯單、診斷證明書、醫療費用收據
    、強制汽車責任保險理賠計算書等件為證（本院卷第7-18頁
    ），並經本院向屏東縣政府警察局內埔分局調取本件警製道
    路交通事故調查卷宗（本院卷第22-40 頁）及依職權調取本
    院109 年度交易字第659號卷宗核閱屬實，堪信為真實。
㈡、又本件事故發生時，被告駕駛A 車沿屏東縣內埔鄉建業路由
    西往東方向行駛，行至建業路與延平路之無號誌交岔（T 字
    ）路口，欲左轉往北進入延平路時，本應注意行至無號誌且
    未劃分幹、支道之交岔路口，車道數亦相同時，轉彎車應暫
    停讓直行車先行，惟被告未禮讓沿延平路由北往南直行之B
    車，致行駛至該交岔路口之B 車閃避不及，與A 車右前車頭
    發生碰撞人車倒地並受有傷害乙節，經本院調取上開交通案
    件卷宗與刑事卷宗核閱無誤，足見訴外人楊寶興所受傷害與
    被告之過失行為間具有相關因果關係，被告自應依上開規定
    負損害賠償責任。又A 車為原告所承保強制汽車責任保險之
    車輛，且被告無駕駛執照仍駕駛A 車，原告既已賠付保險金
    予訴外人楊寶興，原告自得於給付範圍內，依上開強制汽車
    責任保險法第29條第1 項第5 款規定，代位行使楊寶興對被
    告之損害賠償請求權。
㈢、另按損害之發生或擴大，被害人與有過失者，法院得減輕賠
    償金額，或免除之，民法第217 條第1 項定有明文。又強制
    汽車責任保險法第29條之性質為權利之法定移轉，加害人所
    得對抗受害人之事由，亦得以之對抗保險人，故受害人如與
    有過失者，於保險人行使代位權時，當有民法第217 條規定
    之適用。查本件車禍固因被告駕駛A 車左轉彎未禮讓直行車
    所致，然訴外人楊寶興亦有未注意車前狀況並隨時採取必要
    之安全措施之過失，是楊寶興就本件交通事故之發生亦有上
    開過失行為，本院審酌前開各情，認被告與楊寶興應各負70
    ％、30％之過失責任。而楊寶興因系爭事故受原告理賠之金
    額為340,849 元，按上開過失比例核算，原告得請求被告賠
    償238,594 元（計算式：340,849 元×70％＝238,594 元，
    元以下四捨五入）。
五、綜上所述，原告依侵權行為損害賠償及強制汽車責任保險法
    之法律關係，請求被告應給付原告238,594 元，及自起訴狀
    繕本送達翌日即110 年4 月14日起至清償日止，按週年利率
    百分之5 計算之利息，為有理由，應予准許，逾此部分即無
    理由，應予駁回。
六、本件係就民事訴訟法第427 條訴訟適用簡易程序所為被告敗
    訴之判決，依同法第389 條第1 項第3 款規定，應職權宣告
    假執行，並依同法第392 條第2 項、第3 項規定，依職權宣
    告被告如預供相當之擔保，得免為假執行。又本件訴訟費用
    確定為3,750 元，爰依勝敗比例命二造負擔，附此敘明。
七、據上論結，原告之訴為一部有理由、一部無理由，爰判決如
    主文。
中    華    民    國   110    年    10    月    21    日
                  潮州簡易庭      法  官  麥元馨
正本係照原本作成。
如對判決上訴，須於判決送達後20日內向本院提出上訴狀，其未
表明上訴理由者，應於提出上訴後20日內向本院補提理由書狀（
均須按他造當事人之人數附繕本）。如委任律師提起上訴者，應
一併繳納上訴審裁判費。
中    華    民    國   110    年    10    月    21    日
                                  書記官  洪雅玲